【裁判字號】    98,桃簡,1177
【裁判日期】    981029
【裁判案由】    偽造文書
【裁判全文】
臺灣桃園地方法院刑事判決            98年度桃簡字第1177號
聲  請  人  臺灣桃園地方法院檢察署檢察官
被      告  丙○○
上列被告因偽造文書案件，經檢察官聲請以簡易判決處刑（98年
度偵字第603 號），本院判決如下：
    主  文
丙○○行使偽造私文書，足以生損害於公眾及他人，處有期徒刑
貳月，如易科罰金，以銀元參佰元（即新臺幣玖佰元）折算壹日
。渣打銀行票號0000000 號支票背面偽造之「乙○○」簽名壹枚
沒收。
    事實及理由
一、本件犯罪事實及證據均引用檢察官聲請簡易判決處刑書所載
    （如附件聲請書）。
二、上揭事實，業據被告丙○○於檢察官偵查中坦承不諱，核與
    證人李後政、乙○○於警詢及檢察官偵查時證述甚詳，並有
    渣打銀行票號0000000 號支票正、反面影本、第一商業銀行
    雙和分行96年8 月29日一雙和字第107 號函暨檢送之乙○○
    帳號：00000000000 號帳戶交易明細表各1 份等資料在卷可
    憑，故本案除被告之自白外，復有前述之各項補強證據，與
    被告之自白互核足以補強被告自白之真實性，足證被告上開
    任意性自白與事實相符，堪以信實。綜上所述，本件事證明
    確，被告犯行堪以認定，應依法論科。
三、按被告於為上開犯行後，刑法部分條文業經修正公布，並於
    95年7 月1 日施行。修正後刑法第2 條第1 項之規定，係規
    範行為後法律變更所生新舊法律比較適用之準據法，於修正
    後刑法施行後，應適用新法第2 條第1 項規定之從舊從輕之
    原則為比較，適用最有利於行為人之法律。比較時應就罪刑
    有關之共犯、未遂犯、想像競合犯、牽連犯、連續犯、結合
    犯，以及累犯加重、自首減輕暨其他法定加減原因（如身分
    加減）與加減例等一切情形，綜其全部罪刑之結果而為比較
    （最高法院95年度第8 次刑事庭會議決議參照）。又如涉及
    裁量權行使者，須於裁量行使時，方有比較適用問題，如易
    科罰金、易服勞役、緩刑及保安處分之宣告等。故前述一般
    綜合罪刑之結果而為比較，以決定罪刑之適用時，不就易科
    罰金等列為比較，必須已決定為緩刑、保安處分之宣告，所
    處之刑得易科罰金或易服勞役時，始就各該緩刑等部分決定
    其適用標準，此部分得予割裂適用，是為例外。就易科罰金
    、易服勞役而言，則應依修正後刑法第2 條第1 項規定，分
    別適用最有利於行為人之法律（最高法院95年度臺上字第51
    25、5343、6171號判決意旨參照）。至行為後刑法條文經修
    正，惟無有利、不利情形，應適用裁判時法（最高法院95年
    度第21次刑事庭會議決議參照）。經查：
  (一)關於法定罰金刑最低度部分：修正前刑法第33條第5 款規
    定為銀元1 元（並依罰金罰鍰提高標準條例第1 條前段規定
    提高10倍後，折算為新臺幣30元）以上，修正後刑法第33條
    第5 款則修正為新臺幣1000元以上，以百元計算，自以行為
    時之法律對被告較為有利。
  (二)關於易科罰金部分：修正前刑法第41條規定：「犯最重本
    刑為5 年以下有期徒刑以下之刑之罪，而受6 個月以下有期
    徒刑或拘役之宣告，因身體、教育、職業、家庭之關係或其
    他正當事由，執行顯有困難者，得以（銀元）1 元以上（銀
    元）3 元以下折算1 日，易科罰金。但確因不執行所宣告之
    刑，難收矯正之效，或難以維持法秩序者，不在此限。併合
    處罰之數罪，均有前項情形，其應執行之刑逾6 月者，亦同
    。」並依罰金罰鍰提高標準條例第2 條規定，就易科罰金折
    算1 日之數額提高為100 倍，修正後刑法第41條規定：「犯
    最重本刑為5 年以下有期徒刑以下之刑之罪，而受6 個月以
    下有期徒刑或拘役之宣告者，得以新臺幣1000元、2000元或
    3000元折算1 日，易科罰金。但確因不執行所宣告之刑，難
    收矯正之效，或難以維持法秩序者，不在此限。前項規定於
    數罪併罰，其應執行之刑未逾6 月者，亦適用之。」，而罰
    金罰鍰提高標準條例第2 條有關易科罰金折算1 日之數額提
    高倍數規定，即不再適用；比較修正前後之易科罰金折算標
    準，以修正前刑法第41條之規定較有利於被告。
  (三)綜上所述，本件自應依修正後刑法第2 條第1 項前段，適
    用修正前刑法之規定，較有利於被告。
四、按在支票背面偽造簽名，以為背書，其偽造支票背書，在票
    據法上係表示對支票負擔保責任之意思，為法律規定之文書
    ，並非依習慣表示一定用意之證明，而其此項行為，足以生
    損害於他人，故應成立偽造私文書罪（最高法院70年臺上字
    第2162號判例意旨可參）。又刑法處罰偽造文書罪之主旨，
    所以保護文書之實質的真正，雖尚以足生損害於公眾或他人
    為要件之一，亦衹以有損害之虞為已足，有無實受損害，在
    所不問，且此所謂損害，亦不以經濟價值為限（最高法院51
    年臺上字第1111號判例要旨可考）。本件被告明知未得乙○
    ○同意，竟仍於渣打銀行票號：0000000 號支票背面偽簽「
    乙○○」簽名，以表彰乙○○於支票上背書之意思，核其所
    為，係犯刑法第216 條、第210 條之行使偽造私文書罪。其
    偽造簽名之行為係偽造文書之階段行為，而偽造文書之低度
    行為復為行使之高度行為所吸收，均不另論罪。審酌被告並
    無前科，素行良好，有臺灣高等法院被告前案紀錄表1 份附
    卷可憑，及被告未經乙○○授權及同意，逕行偽簽「乙○○
    」之簽名於支票背面表彰背書之意，再向第一商業銀行為付
    款之提示，足以生損害於乙○○，其危害非輕，兼衡被告之
    犯罪動機、目的、手段及犯罪坦承犯行，態度尚佳等一切情
    狀，量處如主文所示之刑，並諭知易科罰金之折算標準。末
    查，被告之犯罪時間係在96年4 月24日以前，，而於偵查中
    因傳拘無著，經臺灣桃園地方法院檢察署於95年7 月19日以
    甲○惟偵秋緝字第2345號通緝書通緝在案，嗣於96年7 月11
    日經緝獲歸案，經臺灣桃園地方法院檢察署於96年7 月25日
    以甲○玲偵秋銷字第2617號撤銷通緝，有前開通緝書、撤銷
    通緝書附卷足憑，堪認被告於中華民國九十六年罪犯減刑條
    例施行前即96年7 月16日以前業經通緝，且未於96年12月31
    日前自動歸案並接受執行，依中華民國九十六年罪犯減刑條
    例第5 條之規定，不得減刑，附此敘明。至渣打銀行票號00
    00000 號支票背面偽簽之「乙○○」簽名1 枚，係偽造之簽
    名，業如前述，應依刑法第219 條規定，不問屬於犯人與否
    ，均宣告沒收之，附此敘明。
五、據上論斷，應依刑事訴訟法第449 條第1 項、第3 項、第45
    4 條第2 項、第450 條第1 項，修正後刑法第2 條第1 項前
    段，修正前第216 條、第210 條、第41條第1 項前段、第21
    9 條，刪除前罰金罰鍰提高標準條例第2 條，逕以簡易判決
    處刑如主文所示。
中    華    民    國    98    年    10    月    29    日
                  刑事第五庭    法  官   潘政宏
以上正本證明與原本無異。
如不服本判決，應於判決送達後10日內向本院提出上訴狀（應附
繕本）。
                                書記官  林新裕
中    華    民    國    98    年    10    月    30    日
附錄本案論罪科刑法條全文：
中華民國刑法第210 條(偽造變造私文書罪)
偽造、變造私文書，足以生損害於公眾或他人者，處五年以下有
期徒刑。
中華民國刑法第216條(行使偽造變造或登載不實之文書罪)
行使第210條至第215條之文書者，依偽造、變造文書或登載不實
事項或使登載不實事項之規定處斷。


司法院資訊處製作；財團法人民間司法改革基金會備份。
